【裁判字號】    95,交易,79
【裁判日期】    951120
【裁判案由】    過失傷害
【裁判全文】
臺灣臺南地方法院刑事判決              95年度交易字第79號
公  訴  人  臺灣臺南地方法院檢察署檢察官
被      告  乙○○
上列被告因過失傷害案件，經檢察官提起公訴（95年度偵字第35
7號），本院依簡式審判程序判決如下：
    主  文
乙○○從事業務之人，因業務上之過失傷害人致重傷，處有期徒
刑陸月，如易科罰金，以銀元參佰元即新台幣玖佰元折算壹日。
    事  實
一、乙○○受雇於陳慶郎所經營之農民鮮乳公司，平日即騎乘車
    牌號碼KE6-280號重型機車，從事配送羊奶之工作，為從事
    業務之人。民國94年12月29日上午6時5分許，乙○○騎乘上
    開重型機車配送羊奶，沿臺南市○○路由南往北方向行駛，
    本應注意機車在雙向二車道行駛時，應在遵行車道內行駛；
    且在劃有分向限制線之路段，不得駛入來車之車道內。而依
    當時天候晴、夜間但有車燈可供照明、市區○○○○道路、
    路面濕潤、無缺陷、無障礙物、有快慢車道分道線等情，又
    無不能注意之情事，竟為貪圖方便，貿然自崇善路北向車道
    跨越分向限制線，直接駛入該路南向車道。適有林水福站立
    在崇善路916號前之慢車道上，乙○○見狀避煞不及，於上
    開地點撞及林水福，致林水福受有：「頭部外傷併蜘蛛膜下
    腔出血、雙側額葉硬腦膜下出血、右側額顳葉延遲性顱內出
    血、疑似基底池骨折及瀰漫性腦水腫」等對於身體及健康有
    重大不治之重傷害。雖經送往奇美醫院施以開刀治療，仍有
    「須鼻胃管餵食及氣管插管幫助呼吸及抽痰、四肢偏癱意識
    不清，無法服從指令或認知環境，日常生活完全依賴他人幫
    忙餵食盥洗更換衣物等情，臨床治癒之機率很小」等情形。
    乙○○於肇事後，在未有偵查犯罪職務之機關或公務員發覺
    其為犯罪人前，即向處理本件車禍事故，尚不知肇事者為何
    人之臺南市警察局第一分局車禍處理小組員警賴永勝供承其
    肇事犯罪，自首並接受裁判。
二、案經檢察官指定被害人林水福之女甲○○為代行告訴人，訴
    由臺南市警察局第一分局報請臺灣臺南地方法院檢察署檢察
    官偵查起訴。
    理  由
一、程序方面：
  (一)按除被告所犯為死刑、無期徒刑、最輕本刑為3 年以上有期
    徒刑之罪或高等法院管轄第一審案件者外，於法院行準備程
    序進行中，被告先就被訴事實為有罪之陳述時，審判長得告
    知被告簡式審判程序之旨，並聽取當事人、代理人、辯護人
    及輔佐人之意見後，裁定進行簡式審判程序；且受命法官行
    準備程序，與法院或審判長有同一之權限，刑事訴訟法第27
    3條之1第1項及279條第2項前段分別定有明文。本件被告乙
    ○○所為係犯死刑、無期徒刑、最輕本刑為3年以上有期徒
    刑以外之罪，其於準備程序中就被訴事實為有罪之陳述，經
    受命法官告知簡式審判程序之旨，並聽取公訴人、被告之意
    見後，本院認為適宜由受命法官獨任進行簡式審判程序。
  (二)簡式審判程序之證據調查，不受刑事訴訟法第159條第1項、
    第161條之2、第161條之3、第163條之1及第164條至第170條
    規定之限制，亦為同法第273條之2所明文。是此公訴人所提
    出之：
    證人即指定代行告訴人甲○○之指述。
    道路交通事故調查報告表(一)(二)。
    道路交通事故現場圖。
    現場照片。
    台南市立醫院95年1月13日出具之診斷證明書。
    台南市警察局第一分局道路交通事故肇事人自首情形紀錄
      表。
    台南市○○○道路交通事故當事人登記聯單。
    等件，本院自均可採為證據，先此敘明。
二、實體方面：
  (一)上開事實，業據被告乙○○於警詢、檢察官偵查、本院準備
    程序及審理時供承不諱 (分參警卷第1、2頁，臺灣臺南地方
    法院檢察署95年度偵字第5765號偵查卷第5~7頁、本院95 年
    8月14日、同年10月23日準備程序筆錄及同年11月6日審判期
    日筆錄)，並有上揭至所示證據可佐。本件被告騎乘機
    車肇事之事實當可認定。
  (二)按機車在雙向二車道行駛時，均應在遵行車道內行駛；且在
    劃有分向限制線之路段，不得駛入來車之車道內，修正前即
    被告違規時之道路交通安全規則第97條第1、2款分別定有明
    文。被告騎乘機車自應注意上述道路交通安全規定。又依卷
    附之交通事故調查報告表所載，本件肇事當時天候晴、夜間
    但有車燈可供照明、市區○○○○道路、路面濕潤、無缺陷
    、無障礙物、有快慢車道分道線等情，並無不能注意之情事
    。竟為貪圖方便而疏未注意，貿然自崇善路北向車道跨越分
    向限制線直接駛入該路南向車道而撞擊站立在崇善路916號
    慢車道之林水福，導致林水福受有上揭傷害，顯見被告就本
    件肇事有過失之事實甚明。
  (三)次按於身體或健康，有重大不治或難治之傷害者，為重傷，
    刑法第10條第4項第6款定有明文。本件被害人林水福所受之
    傷害為：「頭部外傷併蜘蛛膜下腔出血、雙側額葉硬腦膜下
    出血、右側額顳葉延遲性顱內出血、疑似基底池骨折及瀰漫
    性腦水腫」等。經送往奇美醫院施以開刀治療，仍有「須鼻
    胃管餵食及氣管插管幫助呼吸及抽痰、四肢偏癱意識不清，
    無法服從指令或認知環境，日常生活完全依賴他人幫忙餵食
    盥洗更換衣物等情，臨床治癒之機率很小。」等情狀，足認
    林水福所受者係身體及健康之重大不治之重傷害。又根據前
    述被告之行為具有過失，被害人所受重傷害與被告前開過失
    行為間，自有相當之因果關係甚明。
  (四)復按行人應在劃設之人行道行走，在未劃設人行道之道路，
    應靠邊行走，並不得在道路上任意奔跑、追逐、嬉戲或坐、
    臥、蹲、立，阻礙交通，道路交通安全規則第133條，亦有
    明文。本件被害人林水福事發時站立在崇善路916號前之慢
    車道上，此有現場圖所示之肇事現場痕跡可證。被害人違反
    上開規定，顯見就本件肇事亦與有過失。惟按過失傷害規範
    之目的，在處罰行為人因個人之過失而致他人傷害之行為，
    祇以行為人之有過失為致傷害之一原因為已足，有司法院字
    第631號解釋意旨可供參照。故縱認被害人對於本件交通事
    故之發生，雖與有過失，仍不能解免被告應負之過失責任。
三、論罪科刑：
  (一)按刑法上所謂業務，係以事實上執行業務者為標準，即指個
    人基於其社會地位，以反覆執行同種類之行為為目的之社會
    活動而言；而所謂業務上之行為，指其事實上執行業務之行
    為而言，汽車 (包含機車)駕駛人之駕駛工作，乃隨時可致
    他人身體生命於危險之行為，並係具有將該行為繼續、反覆
    行使之地位之人，因此應有經常注意俾免他人於危險之特別
    注意義務。故其駕駛該車本屬其社會活動之一，在社會上有
    其特殊之屬性（地位），其本於此項屬性（地位）而駕車，
    自屬基於社會生活上之地位而反覆執行事務，因之在此地位
    之駕車，不問其目的為何，均應認其係業務之範圍，迭據最
    高法院68年度第5次刑事庭推總會決議、最高法院29年上字
    第3364號及75年度臺上字第1685號等判例意旨揭櫫明確。今
    被告乙○○駕駛機車載送牛奶，已據其供承於前，係從事駕
    駛業務之人，其駕駛前開機車，從事駕駛業務時肇事，並致
    被害人受傷之行為，係犯刑法第284條第2項後段之業務過失
    重傷害罪。
  (二)被告於肇事後於警方尚不知何人犯罪前，即主動向前往處理
    之員警賴永勝坦承肇事，並接受裁判等情，有台南市警察局
    第一分局道路交通事故肇事人自首情形紀錄表在卷可憑（參
    警卷第7頁），符合修正前刑法第62條前段規定之自首要件
    ，應依法減輕其刑。
  (三)本院審酌被告與被害人之過失程度，被害人受傷嚴重，被告
    迄今尚未與告訴人達成和解，及參酌指定代行告訴人要求之
    金額 (新台幣「下同」1千萬元)與被告同意給付之金額 (1
    百萬元)及每月可以分期給付之金額 (5千元)等一切情狀，
    量處如主文所示之刑，並諭知易科罰金之折算標準。
四、適用之法律：
  (一)刑事訴訟法第299條第1項前段、第273條之1第1項。
  (二)刑法第2條第1項、第284條第2項後段。
  (三)修正施行前刑法第62條前段、第41條第1項前段。
  (四)刑法施行法第1條之1。
  (五)廢止前罰金罰鍰提高標準條例第2條。
  以簡易判決處刑如主文。
五、如不服本件判決，得自收受送達之日起十日內，向本院提起
    上訴。
本案經檢察官 林仲斌 到庭執行職務。
中    華    民    國    95    年    11    月    20    日
                  交通法庭  法  官      蔡直青
上正本證明與原本無異。
如不服本判決，應於判決送達後10日內，向本院提出上訴狀（應
附繕本）。
                            書記官      劉鴻瑛
中    華    民    國    95    年    11    月    24    日
附錄本案論罪科刑法條全文：
中華民國刑法第284條第2項
從事業務之人，因業務上之過失傷害人者，處1 年以下有期徒刑
、拘役或1 千元以下罰金，致重傷者，處3 年以下有期徒刑、拘
役或2 千元以下罰金。


司法院資訊處製作；財團法人民間司法改革基金會備份。
